【裁判字號】    98,上更(二),447
【裁判日期】    990531
【裁判案由】    毒品危害防制條例
【裁判全文】
臺灣高等法院刑事判決             99年度上更(二)字第447號
上  訴  人
即  被  告  甲○○
選任辯護人  謝崇浯律師
上  訴  人
即  被  告  紀念君
選任辯護人  曾昭牟律師
上列上訴人因違反毒品危害防制條例案件，不服臺灣板橋地方法
院96年度訴字第3290號，中華民國97年1月10日第一審判決（起
訴案號：臺灣板橋地方法院檢察署96年度偵字第17497號、第174
98號），提起上訴，經判決後，由最高法院第二次發回更審，本
院判決如下：
    主  文
原判決關於甲○○、紀念君販賣第二級毒品有罪部分，均撤銷。
甲○○共同販賣第二級毒品，累犯，處有期徒刑貳年陸月。扣案
第二級毒品甲基安非他命（驗餘淨重貳佰伍拾壹點陸柒公克）沒
收銷燬；包裝上開甲基安非他命之外包裝袋共拾柒個、零錢包壹
個、紙袋壹個、手提包壹個、扣案諾基亞牌1600型行動電話壹具
（含門號0000000000號SIM卡壹張），均沒收。
紀念君共同販賣第二級毒品，處有期徒刑貳年。扣案第二級毒品
甲基安非他命（驗餘淨重貳佰伍拾壹點陸柒公克）沒收銷燬；包
裝上開甲基安非他命之外包裝袋共拾柒個、零錢包壹個、紙袋壹
個、手提包壹個、扣案諾基亞牌1600型行動電話壹具（含門號
0000000000號SIM卡壹張），均沒收。
    事  實
一、甲○○前因持有毒品，經臺灣板橋地方法院以95年度簡字第
    6370號判處有期徒刑3月，如易科罰金以新臺幣（下同）1千
    元折算1日確定，於民國96年1月19日易科罰金執行完畢，仍
    不知悔改，與紀念君均明知甲基安非他命係毒品危害防制條
    例第2條所列管之第二級毒品，不得非法持有、販賣，竟認
    販賣毒品有暴利可圖，而共同意圖營利，基於販賣第二級毒
    品甲基安非他命之犯意聯絡，謀議向劉永祺（原名：劉萬寧
    ，綽號「阿萬」，另案審理）販入第二級毒品甲基安非他命
    以轉售予不特定人圖利。嗣於96年7月25日某時，劉永祺以
    其使用之0000000000號行動電話與甲○○使用之0000000000
    號行動電話聯繫購買甲基安非他命之事宜，於同日晚間，由
    紀念君及甲○○先後以同前行動電話向劉永祺詢問甲基安非
    他命之價錢，雙方約定33萬元之價格購買7兩之甲基安非他
    命，經劉永祺應允後，商定於當日晚間某時，在臺北縣永和
    市福和橋頭豆漿店旁之萊爾富便利商店交易。嗣紀念君即駕
    駛9C-1056號自小客車搭載甲○○前往，於當日晚間約9時許
    ，抵達約定地點後，劉永祺即坐上紀念君駕駛之自小客車，
    並將17包甲基安非他命（驗前淨重251.78公克）交予甲○○
    ，同時向甲○○收取價金33萬元，交易完畢，劉永祺隨即下
    車。嗣於同日晚間9時30分許，紀念君駕駛該自小客車搭載
    甲○○行經臺北縣永和市○○○路○段110號門前時，為據報
    在場埋伏之員警當場查獲，並扣得甲○○、紀念君2人甫向
    劉永祺販入之第二級毒品甲基安非他命共17包（驗前毛重26
    2.06公克，包裝塑膠袋總重10.28公克，甲基安非他命驗前
    淨重251.78公克，鑑驗取樣0.11公克，驗餘淨重251.67公克
    ）、包裝上開毒品之零錢包1個、紙袋1個、手提包1個及諾
    基亞牌1600型行動電話1具（含門號000000000號SIM卡1張）
    。
二、案經行政院海岸巡防署海岸巡防總局北部地區巡防局第一三
    大隊移請臺灣板橋地方法院檢察署檢察官偵查起訴。
    理  由
壹、證據能力部分
一、按被告以外之人於審判外之陳述雖不符刑事訴訟法第159條
    之1至之4等4條之規定，而經當事人於審判程序同意作為證
    據，法院審酌該言詞陳述或書面陳述作成時之情況，認為適
    當者，亦得為證據；當事人或辯護人於法院調查證據時，知
    有刑事訴訟法第159條第1項不得為證據之情形，而未於言詞
    辯論終結前聲明異議者，視為有前項之同意；同法第159條
    之5定有明文。
二、上述規定之立法意旨在於傳聞證據未經當事人之反對詰問予
    以核實，原則上先予排除。惟若當事人已放棄反對詰問權，
    於審判程序中表明同意該等傳聞證據可作為證據；或於言詞
    辯論終結前未聲明異議，基於尊重當事人對傳聞證據之處分
    權，上開傳聞證據亦均具有證據能力。查本件判決所引用之
    被告以外之人於審判外之陳述，因檢察官、上訴人即被告甲
    ○○、紀念君及其等辯護人已於本院更二審表示對各該證據
    之證據能力無意見（見本院99年5月19日審判筆錄第2頁），
    迄至言詞辯論終結前未再聲明異議，而本院審酌該等證據製
    作時之情況，無不當取供及證明力明顯過低之瑕疵，認以之
    作為證據應屬適當，參諸前開規定，認前揭證據應有證據能
    力。
貳、認定事實與論罪科刑及撤銷改判之理由：
一、訊據即被告甲○○、紀念君於檢察官偵訊及本院審理時就事
    實欄所示之共同意圖營利販入甲基安非他命之犯罪事實坦承
    不諱（見臺灣板橋地方法院檢察署96年度偵字第17497號偵
    查卷第137頁、第143頁、本院99年5月19日審判筆錄第10頁
    、第11頁），核與被告2人以0000000000號行動電話與劉永
    祺聯絡商議購買甲基安非他命之行動電話通訊監察譯文所示
    對話情節相符（見同上偵查卷第118頁），並有被告甲○○
    所有包裝毒品甲基安非他命之零錢包1個、紙袋1個、手提包
    1個及屬被告甲○○所有供被告2人與劉永祺聯絡購買甲基安
    非他命所使用之諾基亞牌1600型行動電話1具（含門號00000
    00000號SIM卡1張）扣案可資佐證（見同上偵查卷第11頁至
    第13頁）。而扣案被告2人所販入之白色晶體17包，經送請
    內政部警政署刑事警察局鑑定結果，驗前毛重262.06公克，
    包裝塑膠袋總重10.28公克，驗前淨重251.78公克，取0.11
    公克鑑定，檢出第二級毒品甲基安非他命成分，驗餘淨重為
    251.67公克，亦有內政部警政署刑事警察局96年8月15日刑
    鑑字第0960117417號鑑定書卷可稽（見原審卷第181頁至第1
    82頁），足見被告2人之任意性自白與事實相符，堪以採信
    。
二、按販賣毒品罪，並不以販入之後復行賣出為構成要件，只須
    以營利為目的將毒品購入或將之賣出，有一於此，其犯罪即
    已完成。至意圖販賣而持有毒品罪，則係行為人原無販賣營
    利之意圖，於購入或因其他原因取得毒品後，始另行起意販
    賣營利者而言，有最高法院95年度臺上字第3574號判決意旨
    足參。被告甲○○、紀念君雖尚未實際賣出甲基安非他命即
    為警查獲，惟被告2人於販入本案大量甲基安非他命之初，
    主觀上即有營利之意圖，縱未賣出，其等行為仍已該當於販
    賣之構成要件，而被告紀念君在本案中，非但參與向劉永祺
    詢問毒品價錢之過程，並駕車搭載被告甲○○前往約定地點
    向劉永祺收取毒品以完成交易，被告紀念君所為顯已屬參與
    意圖營利而販入毒品之構成要件行為，而被告紀念君、甲○
    ○之所以欲藉轉售毒品圖利，乃為供應其等共同生活所需，
    為其二人於偵查中供認在案（見同上偵查卷第140頁、第145
    頁），足認被告紀念君與被告甲○○就本案犯行間具有犯意
    之聯絡及行為之分擔無誤，自應共負販賣第二級毒品之責。
三、綜上所析，本件事證明確，被告甲○○、紀念君犯行，均堪
    認定，應以法論科。
四、被告甲○○、紀念君行為後，毒品危害防制條例於98年5月2
    0日經總統華總一義字第09800125141號令公布修正第4條、
    第11條、第11之1條、第17條、第20條、第25條等條文，並
    已施行。修正後毒品危害防制條例第4條第2項規定：「製造
    、運輸、販賣第二級毒品者，處無期徒刑或7年以上有期徒
    刑，得併科新臺幣1千萬元以下罰金。」被告2人行為時之修
    正前同條例第4條第2項規定：「製造、運輸、販賣第二級毒
    品者，處無期徒刑或7年以上有期徒刑，得併科新臺幣7百萬
    元以下罰金。」經比較新舊法結果，修正後毒品危害防制條
    例第4條第2項關於併科罰金之規定部分，其罰金數額有所提
    高，固屬不利於被告。惟同條例修正後之第17條第2項規定
    ，犯第4條至第8條之罪於偵查及審判中均自白者，減輕其刑
    ，而被告2人於偵查及本院審理時坦承本件販賣第二級毒品
    犯行，整體比較被告2人行為時之毒品危害條例第4條、第17
    條及現行條例同條之規定，依刑法第2條第1項「行為後法律
    有變更者，適用行為時之法律。但行為後之法律有利於行為
    人者，適用最有利於行為人之法律」之新舊法比較適用原則
    ，應依該條但書規定，整體適用較有利於被告2人之現行毒
    品危害防制條例第4條第2項、第17條第2項規定予以處斷。
五、核被告甲○○、紀念君意圖營利而販入第二級毒品甲基安非
    他命之犯行，均係犯毒品危害防制條例第4條第2項之販賣第
    二級毒品罪。其等持有第二級毒品之低度行為，則為販賣之
    高度行為所吸收，不另論罪。被告2 人就上開犯行，有犯意
    聯絡及行為之分擔，為共同正犯。被告甲○○有事實欄所示
    之犯罪科刑與執行情形，有本院被告前案紀錄表在卷可憑，
    其受有期徒刑之刑執行完畢後，5 年以內故意再犯本件有期
    徒刑以上之罪，為累犯，除法定刑為無期徒刑部分依法不得
    加重外，應依刑法第47條第1 項之規定加重其刑。又被告2
    人於偵查中就所涉案件，以證人身份具結作證供出其等共同
    犯罪事實，同時證稱係向劉永祺購入本件甲基安非他命（見
    同上偵查卷第136頁至第139頁、第142頁至第145頁），因而
    使檢察官得以追訴被告2人及劉永祺，而偵查檢察官在96年8
    月3日案件交辦進行單載明「（三）張、紀二人依證人保護
    法第14條，供出毒品來源，均請減輕其刑」，表明同意依證
    人保護法減刑之旨，並經主任檢察官核閱（見同上偵查卷第
    153頁），並於起訴書引用證人保護法第14條第1項（贅載第
    1款）請求減輕其刑（見起訴書第4頁），故被告2人所為犯
    行，均應依證人保護法第14條第1項之規定，減輕其刑。因
    被告2人已於偵查及本院審判時自白被訴共同販賣第二級毒
    品罪行，應依毒品危害防制條例第17條第2項規定，遞減輕
    其刑。被告甲○○部分，同時有刑之加重及減輕事由，依刑
    法第71條第1項規定，先加後遞減之。
六、原審對被告2人上開犯行，予以論罪科刑，固非無見。惟查
    ：
（一）用戶身份模組也稱為智慧卡、用戶身份識別卡（Subscri-
      ber Identity Module，SIM），通常稱為「SIM卡」，是
      保存行動電話服務的用戶身份識別數據的智慧卡。SIM由
      CPU、ROM、RAM、EEPROM和I/O電路組成。用戶使用SIM時
      實際上是手機向SIM卡發出命令，SIM卡應該根據標準規範
      來執行或者拒絕。SIM卡的電路佈局權固然屬於電信公司
      所有而授權給登記的承租戶使用，承租戶不得就電路佈局
      擅自複製；但電路佈局所在的實體物即SIM卡，則屬於承
      租戶或使用人所有。此由SIM卡若遺失，使用人不須賠償
      電信公司；行動電話門號終止時也不須返還SIM卡；使用
      人將SIM卡剪斷劃破，並非毀損他人之物等情可證。原判
      決認被告甲○○之0000000000號行動電話SIM卡仍屬電信
      公司所有，不為沒收之諭知，容有誤會。
（二）證人保護法第14條第1項規定：「第2條所列刑事案件之被
      告或犯罪嫌疑人，於偵查中供述與該案案情有重要關係之
      待證事項或其他正犯或共犯之犯罪事證，因而使檢察官得
      以追訴該案之其他正犯或共犯者，以經檢察官事先同意者
      為限，就其因供述所涉之犯罪，減輕或免除其刑」，其中
      所謂「經檢察官事先同意」者，法律並未限制其同意之方
      式，祇要能證明即為已足。雖該法施行細則第21條另有：
      「本法第14條第1項及第2項所稱檢察官事先同意，指檢察
      官本案偵查終結前之同意。檢察官同意者，應記明筆錄」
      之規定，然此僅係例示規定，亦即記明筆錄僅為其中一種
      方式而已，否則施行細則有凌駕母法增加母法所無之限制
      ，此當非立法本意。原審認定卷內並無檢察官事先同意依
      證人保護法第14條之任何記載，認被告2人不符該條第1項
      減輕或免除其刑之要件（見原審判決第10頁）。然稽之卷
      內資料，本件偵查檢察官在96年8月3日案件交辦進行單載
      明「（三）張、紀二人（按指上訴人等）依證人保護法第
      14條，供出毒品來源，均請減輕其刑」，並經主任檢察官
      核閱（見第17497號偵查卷第153頁），並於起訴書引用證
      人保護法第14條第1項（贅載第1款）請求減輕其刑（見起
      訴書第4頁），已如前所述。雖原判決引用臺灣板橋地方
      法院檢察署97年3月24日板檢榮宙96偵17497字第30221號
      函之附件，其中載有「據悉甲○○及紀念君二人起訴後，
      已翻異前供，致本署上升追查行動受滯」云云（見原審卷
      第87頁、第88頁），認被告2人無上揭減輕或免除其刑之
      事由。然證人保護法第14條第1項有關減輕或免除其刑規
      定，並未設有證人事後於審判中翻異證詞，即排除適用之
      特別規定。被告2人供出其等共同犯罪之事實及本件毒品
      購自劉永祺（原名劉萬寧），而劉永祺涉犯運輸、販賣第
      二級毒品罪行，亦經臺灣板橋地方法院檢察署檢察官另案
      以96年度偵字第28299號提起公訴，有該起訴書附於原審
      卷可稽（見原審卷第92頁至第97頁），被告2人之證詞，
      除使檢察官得以追訴其等本件共同販賣第二級毒品犯行外
      ，亦使檢察官得據以追訴劉永祺之販賣第二級毒品罪行，
      檢察署函稱「致本署上升追查行動受滯」內容，顯與實情
      不相符合，原審未究明上情，未依證人保護法第14條第1
      項規定對被告2人減輕其刑，尚屬未洽。
（三）又被告2人行為後，毒品危害防制條例第17條規定業經修
      正，並公布施行，原審未及適用毒品危害防制條例第17條
      第2項規定，對被告2人予以減輕其刑，亦有未周。
    綜上所析，本件原判決既有上揭可議之處，即屬無可維持，
    應由本院撤銷改判。
七、查被告甲○○、紀念君明知毒品甲基安非他命之流通，不僅
    戕害他人身心，亦對社會治安造成危害，竟為圖暴利而共同
    販入毒品甲基安非他命，且販入之數量淨重高達251.78公克
    ，對社會治安所生危害非輕，惟於偵查程序及本院審理時尚
    知坦承犯行，非無悔意，本院審酌上情，兼衡被告2人犯罪
    動機、目的、情節等一切情狀，量處被告甲○○有期徒刑2
    年6月；被告紀念君有期徒刑2年，以資懲儆。扣案被告2人
    販入之甲基安非他命驗餘淨重計251.67公克，係查獲之第二
    級毒品，應依毒品危害防制條例第18條第1項前段宣告沒收
    銷燬。另扣案諾基亞牌1600型行動電話1具（含門號0000000
    000號SIM卡1張），為被告甲○○所有，供其與被告紀念君
    共同聯絡販入本件第二級毒品所用之物；扣案包裝上開毒品
    甲基安非他命之外包裝袋17個、零錢包1個、紙袋1個、手提
    包1個，亦係被告甲○○所有，供作為毒品外包裝之用，有
    防止毒品甲基安非他命裸露、逸出及潮濕之功用，並便於分
    裝、攜帶、販賣毒品所用之物，為供被告2人共犯本罪所用
    之物，應併依毒品危害防制條例第19條第1項規定宣告沒收
    。
據上論斷，應依刑事訴訟法第369條第1項前段、第364條、第299
條第1項前段，毒品危害防制條例第4條第2項，第17條第2項、第
18條第1項前段、第19條第1項前段，證人保護法第14條第1項、
刑法第2條第1項但書、第11條前段、第28條、第47條第1項，判
決如主文。
本案經檢察官劉異海到庭執行職務。
中    華    民    國    99    年    5     月    31    日
                 刑事第十三庭  審判長法  官  曾德水
                                     法  官  遲中慧
                                     法  官  陳恆寬
以上正本證明與原本無異。
如不服本判決，應於收受送達後10日內向本院提出上訴書狀，其
未敘述上訴之理由者並得於提起上訴後10日內向本院補提理由書
（均須按他造當事人之人數附繕本）「切勿逕送上級法院」。
                                     書記官  黃家麟
中    華    民    國    99    年    6     月    4     日
附錄：本案論罪科刑法條全文
毒品危害防制條例第4條第2項
製造、運輸、販賣第二級毒品者，處無期徒刑或7年以上有期徒
刑，得併科新臺幣1千萬元以下罰金。

司法院資訊處製作；財團法人民間司法改革基金會備份。
